【裁判字號】    90,重上更(五),61
【裁判日期】    901226
【裁判案由】    違反槍彈藥刀械管制條例等
【裁判全文】
臺灣高等法院高雄分院刑事判決                  九十年度重上更(五)字第六一號
    上  訴  人
    即  被  告  甲○○
    指定辯護人  本院公設辯護人    李佩娟
右上訴人因違反槍砲彈藥刀械管制條例等案件，不服臺灣屏東地方法院八十四年度重
訴緝字第三號中華民國八十四年八月九日第一審判決（起訴案號：臺灣屏東地方法院
檢察署八十三年度偵字第一一一一號、第一一一二號、第一一一三號、第一一一五號
、第一一六六號、第一二四五號、第一二九六號、第一三二一號、第一三三二號、第
一三八八號、第三○五六號、第一三三四二號、八十三年度偵緝字第一八號、第二三
號、第二九號），提起上訴，經最高法院第五次發回更審，本院判決如左：
      主  文
原判決撤銷。
甲○○共同未經許可，運輸衝鋒槍，處有期徒刑玖年，褫奪公權伍年。
附表一所示之槍、彈，均沒收。
      事  實
一、緣黃力郎（已另案判決，現上訴中）、王玉彰（業經本院判處有期徒刑十七年確
    定）二人基於私運管制物品進口，即未經許可自國外運輸具有殺傷力及破壞性之
    槍械、彈藥至國內販賣，以營取暴利之概括犯意，先由黃力郎於民國八十一年十
    月間，在台中市○○○路風姿花傳咖啡廳，以短槍含子彈每支新台幣（下同）約
    十五萬至二十萬元，長槍含子彈每支三十萬至四十萬元（實價視現貨之新舊程度
    及品質等情而定）之價金，向鄭錦元（業經本院判處有期徒刑十六年確定）兜售
    ，鄭錦元因經營賭場，需擁槍自重及為轉售槍、彈圖利，竟基於概括之犯意而與
    黃力郎達成合意，黃力郎遂於同年十月間，偕同鄭錦元前往高雄縣岡山鎮○○街
    卅四號五樓之二楊瑞興（綽號國良、業經原審判處有期徒刑十六年確定）住處，
    於該處由鄭錦元給付黃力郎二十萬元為定金，至同年十一月底黃力郎又先後二次
    向鄭錦元收取部分價款，分別為二十萬元、四十萬元；黃力郎、楊瑞興嗣即積極
    展開走私運輸槍、彈之工作，並以王玉彰所有（登記其父王進添名下）之永松號
    漁船為運輸工具，由楊瑞興負責僱用船員及押運槍、彈之工作，黃力郎應允事成
    給付楊瑞興八十五萬元之佣金，並先給付楊瑞興四十五萬元；楊瑞興再以二十五
    萬元僱用甲○○為船長，負責駕駛永松號漁船，另以三萬元佣金僱用不知情之陳
    榮華為船員，黃力郎並委請原在永松號漁船擔任船員之親戚洪和順（業經原審判
    處有期徒刑九年確定）負責監督走私運輸槍械之過程；甲○○、楊瑞興、洪和順
    並基於共同之犯意，由甲○○交付傅文炳之船員證供楊瑞興使用，再由洪和順持
    向屏東縣警察局安檢中心恆春安檢組大光漁港檢查哨報關出港，使楊瑞興冒用不
    知情之傅文炳船員證矇混檢查哨之檢查，未經向內政部警政署入出境管理局（以
    下簡稱境管局）申請許可而擅自出境，於八十二年二月二十日凌晨五時卅五分許
    ，自屏東縣恆春鎮後壁湖大光漁港出發，同船載有甲○○、陳榮華、洪和順及楊
    瑞興等四人，前往菲律賓，於八十二年二月下旬抵達菲律賓三聖塊港口，先完成
    補給糧食給遭菲律賓政府扣留之恒春漁船（甲○○之父亦在被扣押之漁民中）之
    工作後，再駛至王玉彰所租用之小島，由王玉彰將其搜購之如附表一之槍、彈裝
    入帆布袋一袋拿到永松號漁船附近交給楊瑞興，再由楊瑞興與甲○○、洪和順一
    起搬上永松號漁船，因船上暗倉太小，乃由楊瑞興先至暗倉下面，再由甲○○在
    上面將槍彈交給楊瑞興放置在暗倉內，裝放妥當即起航回台灣，於八十二年三月
    三日下午五時十分許，返抵大光漁港，人員通關完成，私運管制之物品未經許可
    運輸槍、彈由菲律賓進入台灣；為避免槍彈被查獲而遲至當晚九時許，始由楊瑞
    興、甲○○及洪和順上船取回前開槍彈，再由楊瑞興藏放於高雄縣岡山鎮○○街
    卅四號五樓之二，並通知鄭錦元取貨，鄭錦元即囑由江茂煙（業經原審判處有期
    徒刑十年確定）駕駛自用小客車搭載，於翌（四）日凌晨五、六時許，在上址點
    收上開槍彈全部，並運輸至台中縣大里市○○路二一八巷五號住處，交貨當場並
    由鄭錦元給付四十萬元予楊瑞興，作為走私槍械之代價，餘額六十萬元另由鄭錦
    元與黃力郎親自於數日後在台中市台中姿花傳咖啡廳結算清償，與前述所交付之
    價款共一百八十萬元。其後在同上咖啡廳由黃力郎向鄭錦元取回九０手槍二支及
    四五手槍一支，含子彈二十三顆。嗣經檢察官主動、親自指揮內政部警政署刑事
    警察局偵一隊（以下簡稱刑警局）、屏東縣警察局、法務部調查局台灣省調查處
    屏東縣調查站（以下簡稱屏東縣調查站）及高雄縣警察局合組獵狐專案小組（以
    下簡稱專案小組），首於八十三年二月九日廿二時許，及翌（十）日凌晨零時五
    十分許，先後在屏東縣恆春鎮○○路漁港、滿州鄉○○村○○路一五０巷二號（
    即張瑞明家）及附近逮捕已判刑之張再生、張瑞明及魏士原等人，並經張瑞明帶
    同警方人員於同年月十日凌晨六時十分許，在滿州鄉港口村風吹砂附近海邊，取
    獲黃力郎、王玉彰等另案第五次（此次甲○○未參與）走私槍械所私運進口之槍
    彈（詳附表二編號２所載）。又依序於附表二除編號２外所列查獲時、地，查扣
    表列甲○○、黃力郎、王玉彰及其他共犯第一次至第四次（甲○○僅參與第一次
    走私槍彈即與附表一所載相同部分，第二次至第四次走私甲○○未參與）走私槍
    械所私運進口之槍彈，遭警查獲除前述黃力郎向鄭錦元取回九０手槍二支及四五
    手槍一支，及子彈二十三顆外之全部槍彈（即第一至第五次走私槍械）詳如附表
    三所載。
二、案經臺灣屏東地方法院檢察署檢察官主動指揮刑警局、屏東縣警察局、屏東縣調
    查站及高雄縣警察局合組專案小組偵查起訴，案發後甲○○滯留菲律賓，經原審
    通緝於八十四年五月十三日返台時緝獲歸案。
      理  由
一、訊據上訴人即被告甲○○坦承於八十二年二月二十日凌晨，自屏東縣恆春鎮後壁
    湖大光漁港，與陳榮華、洪和順及楊瑞興共同駕駛永松號漁船至菲律賓三聖塊港
    口等之事實，惟否認有上揭犯行，辯稱：我是受永松號漁船船主王玉彰僱用，並
    非受楊瑞興僱用擔任船長，我完全不知道要去菲律賓走私槍械，亦不知道楊瑞興
    冒用傅文炳之名偷渡出境，永松號漁船此次至菲律賓係因當時有恒春籍漁船十一
    艘遭菲律賓政府扣留，船上漁民欠缺米糧，我父親尤正榮亦為被扣押之漁民，而
    當時王玉彰所有之永松號漁船適要至菲律賓辦理驗船，恒春漁會要我送米糧去菲
    律賓給被扣押之漁民吃，乃受託駕駛永松號漁船送米糧至菲律賓，並辦理永松號
    漁船之驗船工作，我並不知道楊瑞興要去走私槍枝，亦未收到楊瑞興交付二十五
    萬元報酬云云。
二、經查：
（一) 前開事實，業據同案已判決確定之楊瑞興於警訊時供稱：「於八十一年十二月
      間由鄭錦元出資一百四十萬元走私槍械，其中我拿了四十五萬元：：：：搭乘
      王玉彰所有的『永松號』漁船，其中船長甲○○，我拿了二十五萬元給他當為
      運送走私槍械之酬勞，船員陳榮華、洪和順均是由我及黃力郎共同找來的，然
      後由後壁湖漁港出發，前往菲律賓『三聖塊』港口，到達後約一周，王玉彰便
      將在菲律賓購妥走私槍械，用一包帆布袋裝好，共計十二支槍及子彈五百餘發
      交給我，並交待我返台後，將槍械交給鄭錦元，還留給我鄭錦元的小舅子江茂
      煙的電話０四─0000000號，要我與鄭錦元聯絡，我隨即將槍械藏於『
      永松號』漁船上，該漁船並抓了龍蝦及魚貨作掩飾，返回後壁湖漁港，然後由
      我及甲○○將船上走私槍械搬至我所租來的轎車上，載運回岡山鎮我的住處，
      並打電話給黃力郎、鄭錦元，於隔日相約在我岡山鎮○○街卅四號住處，見面
      後於該租住處地下室將槍械清點及交給鄭錦元，鄭錦元又當場付了四十萬元酬
      勞給我，該次走私槍械除了船員陳榮華不知情外，其他參與的人均事前便知情
      。」等語（見屏警刑三字第九七四四號警訊卷八十三年二月二十六日楊瑞興筆
      錄）；於偵查中又供稱：「從八十一年十月份開始，黃力郎到我家找我說有一
      些東西，我問什麼東西，他說槍械，要從菲律賓帶回來，他說已有船隻，但沒
      有船長及船員，所以找我幫他找船長，我找甲○○當船長及陳榮華船員二人，
      另外船員洪和順是黃力郎表哥，由他找來的船員」、「此次載槍械代價是八十
      五萬元，出港前黃力郎拿四十萬元左右，我交二十五萬元給船長甲○○」、「
      我向甲○○說要去菲國載運槍、彈，他問我代價，我說二十五萬元，他就答應
      了」、「王玉彰拿槍來時，我請甲○○、洪和順三人一起搬上船，因為暗倉很
      小，我先到暗倉下面，再由甲○○、洪和順（嗣楊瑞興更改稱當時洪和順不在
      船上）在上面將槍械交給我，放置暗倉內」、「甲○○我很熟悉，三、四年前
      在屏東東港喝酒認識的」、「我與甲○○等人均沒有仇恨，我照事實經過說出
      」「我冒用傅文炳船員證出海，是甲○○拿給我使用的」、「返台後，我從暗
      倉內取槍後交給甲○○，由甲○○拿到駕駛室：：：：等接運的小客車來時，
      我才從駕駛室將槍取出舺板上，再叫洪和順接過，我跳到另一條船（比較靠近
      岸上船隻）洪和順再將槍交給我拿到岸上的車內」各等語（見八十三年度偵字
      第一一一一號影印偵查卷第五十八頁至第六十二頁、第六十四頁、八十五頁、
      第八十七頁）；於原審審理時亦供稱：「第一次走私是黃力郎拿八十五萬元僱
      用船員，我以二十五萬元僱甲○○為船長，另以十五萬元購買漁船油料及食品
      ，此次獲利四十五萬元，洪和順不知情，是甲○○拿傅文炳船員證給我，返回
      大光漁港是我與甲○○回到船上取槍」、「第一次走私是黃力郎叫我到菲律賓
      三聖塊港運槍，是王玉彰交槍給我」等語（見原審八十三年四月二十二日、八
      十三年六月十日訊問筆錄）甚為詳盡，同案被告楊瑞興於原審中所供除迴護同
      案被告洪和順外，就被告甲○○部分，與前開警訊、偵查中供述一致，復與同
      案被告王玉彰、鄭錦元於警訊、偵查及原審審理時供述情節大致相符，自堪採
      信。足認本次走私槍械，被告王玉彰、黃力郎為貨主，居於出售槍彈之地位，
      再由王玉彰、黃力郎與楊瑞與、甲○○、洪和順共同運輸並走私進口，被告甲
      ○○、楊瑞興、洪和順居於運輸、走私之地位，鄭錦元則為買受人，將該購入
      之槍彈運輸至他處。共同被告楊瑞興雖於原審及本院前審（重上更(四)）審理中
      事後翻異前詞，證稱：甲○○不知走私槍械之事云云，並於原審及本院前審（
      重上更(三)）中證稱八十三年二月二十六日警訊筆錄是警方要我這樣說的云云，
      惟其於本院前審先證稱：警方說槍這麼多，如何一人走私，船長應該知情，我
      就供出甲○○，而實際上甲○○不知情云云（見本院上訴卷第六十八頁），繼
      又改稱：問案警員說怎麼可能你們少數人知道，要我配合他們，那都是他們寫
      的云云（見本院上更(一)卷第八十頁），前後所述警訊筆錄係其供出甲○○，或
      警方自行寫的，顯不一致，共同被告楊瑞興對其親身經歷之警訊筆錄如何製作
      竟供述不一，則其事後否認警訊筆錄之真正，自係為迴護被告甲○○之詞，不
      足採信。況製作共犯楊瑞興八十三年二月二十六日警訊筆錄之刑警張至誠於本
      院前審調查時到庭證稱：因走私槍枝很多，訊問時很自然問楊瑞興「槍那麼多
      ，是否還有其他人參與走私？」，楊瑞興就回答說船長甲○○有參與走私，並
      述及甲○○參與代價，當天會同訊問楊瑞興製作筆錄之在場人員，有刑事警察
      局的吳昌宗、吳金山、蘇章榮，及屏東縣調查站調查員謝佳宏等人，我們並沒
      有直接問楊瑞興「船長是否有參與槍彈走私？」，我均係依楊瑞興自由陳述據
      實製作警訊筆錄的等語（見本院重上更(四)卷第六七、六八頁），參諸共犯楊瑞
      興八十三年二月二十六日警訊筆錄後面確有記載，會同訊問者包括刑事警察局
      的吳昌宗、吳金山、蘇章榮，及屏東縣調查站調查員謝佳宏等人，此有上開筆
      錄在卷可按，而上開警訊筆錄與楊瑞興於上開偵查及原審中供述同，核與共犯
      洪和順於警訊及偵查中供述永松號漁船回大光漁港後被告甲○○參與將走私槍
      械卸下過程相符（詳如後述），益證共犯楊瑞興於八十三年二月二十六日警訊
      筆錄係楊瑞興任意性之自白，且查與事實相符。至共犯楊瑞興另於本院歷次前
      審中供稱：「（是何人將槍砲走私回來？）我與王玉彰，當時騙他們說要去菲
      律賓簽證，要求他們開船過去，被告（甲○○）是要去看他父親，走私槍械他
      們不知情」，核係迴護被告之詞，自非可採。
（二）共犯楊瑞興雖於八十三年二月十三日第一次警訊筆錄並未指及被告甲○○有涉
      及本件走私，於八十三年二月十四日第二次警訊筆錄更謂「除洪姓船員（指洪
      和順）外，船長（即被告甲○○）及陳姓船員均不知情（走私槍彈）」（見警
      訊卷第七十二、七十四頁），惟其嗣後警訊中若被訊及船上人員（含船長、船
      員）是否知情參與時，均供稱：船長甲○○知情，又各次談及船長及船員之報
      酬時始終供稱給船長甲○○二十五萬元，船員陳榮華（無罪確定）三萬元等語
      （見楊瑞興八十三年二月十八日、二月二十六日警訊筆錄），核與陳榮華所供
      稱其之報酬為三萬元等語相符。參諸共犯洪和順於第一次警訊中供稱：「：：
      ：船回台灣後，綽號國良（指楊瑞興）曾說已拿十五萬元給船長甲○○等語（
      見八十三年偵緝字第十八號卷八十三年三月九日筆錄），顯見共犯楊瑞興所稱
      此次船長甲○○之約定報酬為二十五萬元等語，應堪採信，若被告甲○○不知
      情，楊瑞興當不致與甲○○約定如此高之報酬。又共犯洪和順於警訊時亦供稱
      ：漁船返回大光漁港後，綽號「國良」（楊瑞興）打電話給尤文誠，不久：：
      ：：來將綽號「國良」、甲○○及那只裝有槍械的手提袋載走（見同署八十三
      度偵緝字第十八號卷八十三年三月九日警訊筆錄），且共犯洪和順於偵查中當
      庭聽到共犯楊瑞興供述：「返台後我從暗艙內取槍後交給甲○○，由甲○○拿
      到駕駛室怕被人發現，等要接運小客車來時，我才從駕駛室將槍取出甲板上，
      再叫洪和順接過，我再跳到另一條船上，洪和順再將槍交給我拿到岸上的車內
      ：」等語，嗣經檢察官接續訊以「楊瑞興講的將槍搬上岸過程對否？」，共犯
      洪和順答以：「對的」等語（見八十三年偵字第一一一一卷八十三年三月十日
      偵查筆錄）。亦均與共犯楊瑞興所供述返回大光漁港後被告甲○○參與將走私
      槍械卸下船等情相符，益見被告甲○○確有參與走私槍械無訛。
（三）同案被告洪和順於警訊供稱：我認識傅文炳本人，所以知道綽號國良冒用他的
      船員證報關出港；漁船返回大光漁港後，綽號「國良」（楊瑞興）打電話給尤
      文誠，不久：：：：來將綽號「國良」、甲○○及那只裝有槍械的手提袋載走
      （見同署八十三年度偵緝字第十八號卷八十三年三月九日警訊筆錄）。又被告
      洪和順於原審時亦供承：永松號要報關出港時是甲○○叫我去報關等語（見原
      審八十三年度重訴字第三號卷第一七０頁），參以共犯楊瑞興供稱與甲○○很
      熟悉，三、四年前在屏東東港喝酒認識的；證人即被告甲○○之弟尤文誠（亦
      參與他次走私槍械案判決確定）於本院前審證稱：是我介紹甲○○與楊瑞興認
      識，足見被告甲○○兄弟二人與楊瑞興熟識，焉會不知其冒用傅文炳之船員證
      偷渡出境？再者船員證上既有照片足以核對，豈有不知冒用之理？且洪和順與
      傅文炳於八十一年八月二十日起，至八十二年一月十九日止，均在永松號漁船
      擔任船員，有永松號漁船船員姓名表可按（附於最高法院八十七年度台上字第
      二五一六卷），當知楊瑞興冒用傅文炳之船員證。是被告所辯，不知楊瑞興真
      實姓名，亦不知其冒用傅文炳船員證云云，自非可信。
（四）被告甲○○雖辯稱：當時王玉彰所有之永松號漁船亦要至菲律賓辦理驗船，恒
      春漁會要我送米糧去菲律賓給被扣押之漁民吃，我乃受託送米糧至菲律賓，並
      辦理永松號漁船之驗船工作，我並不知道楊瑞興要去走私槍枝云云。惟依楊瑞
      興上述自警訊以迄原審迭次之供述，均謂係自行找甲○○出海，並非由他人介
      紹；且被告甲○○先則辯稱：我和黃力郎認識，但沒有任何關係，黃又郎曾雇
      用我送米糧到菲律賓，但回航時空船（參見原審八十四年五月十三日訊問筆錄
      ）；繼改稱：八十一年間是恆春漁會要我送物品過去菲律賓；我是拿東西去給
      他們吃；不知道有載運東西回來；我是船長，但到菲律賓只有我上岸送東西給
      他們吃（參見原審八十四年六月九日訊問筆錄）等語；前後供詞不一，顯係卸
      責之詞；再據被告甲○○請求傳喚到庭作證之證人吳高川雖結證稱：恆春籍漁
      船有十一艘被菲律賓國扣押，因缺糧我知道甲○○要去菲律賓，所以託他帶物
      品去給那些漁民等語（參見原審八十四年六月二十三日訊問筆錄），證人即當
      時任恒春區漁會理事之張德清亦證稱：當時恒春區漁會理事長陳恆志有叫甲○
      ○載糧食去菲律賓給扣押之漁民吃等語（見本院上更(一)卷八十一頁），然被告
      甲○○既早已決定至菲律賓載運槍械，順便受託載運糧食到菲律賓補給遭扣押
      漁船，亦屬常情，尚難據此為被告甲○○有利之認定。又共犯楊瑞興於警訊、
      偵查、原審及本院前審調查時，均供稱被告甲○○係其僱用永松號漁船船長，
      且王玉彰於本院前審訊問時亦否認有僱用被告，則被告甲○○辯稱其擔任永松
      號漁船船長係王玉彰僱用並非楊瑞興所僱用云云，亦非可信。
（五）又據同案被告楊瑞興於原審審理時已供稱：「第一次走私是黃力郎拿八十五萬
      元僱用船員，我以二十五萬元僱甲○○為船長，另以十五萬元購買漁船油料及
      食品，此次獲利四十五萬元，洪和順不知情，是甲○○拿傅文炳船員證給我，
      返回大光漁港是我與甲○○回到船上取槍」、「第一次走私是黃力郎叫我到菲
      律賓三聖塊港運槍，是王玉彰交槍給我」等語（見原審八十三年四月二十二日
      、八十三年六月十日訊問筆錄），對被告甲○○參與本件走私槍械供述甚為詳
      盡，已如前述，且共犯王玉彰於本院前審中亦坦承槍彈在（三聖塊港）碼頭交
      給楊瑞興，並未上船等語，核與楊瑞興前開所供是王玉彰將槍交給我情節相符
      ，參與共犯洪和順前開所述，均相符合，應認共犯楊瑞興前開警訊、偵查及原
      審就被告甲○○有參與走私槍彈不利於己之自白，核與事實相符。至共犯王玉
      彰在原審審理中供稱：第一次走私槍械返回台灣是利用我所有之永松號漁船，
      船到菲律賓三聖塊港後，由菲律賓土著，將槍搬上船等語（見原審八十三年五
      月三十日訊問筆錄）；另共犯楊瑞興於本院前審中陳稱：當時王玉彰帶領六、
      七個土著將槍彈拿到船上給我等語，雖與共犯楊瑞興前開警訊、偵查所供，槍
      彈我請被告甲○○及洪和順三人一起搬上船等情不符，但共犯王玉彰堅稱其未
      上船，顯見與共犯楊瑞興前開所供「當時王玉彰帶領六、七個土著將將槍彈拿
      到船上給我」等語不實，共犯王玉彰、楊瑞興所述走私槍彈係由土著搬到船上
      ，被告甲○○未參與且不知情走私槍彈云云，要係迴護被告甲○○之詞，自非
      可採。
（六）鄭錦元於八十三年二月二十六日警訊供稱：黃力郎約我在台中風姿花傳咖啡廳
      和我見面，他告訴我，十二支槍中有一支四五、二支九Ｏ手槍是他要的，並叫
      我再拿六十萬元給他即可，算清購槍款項，他並又向我借二十萬元，我因此返
      回家中拿了三支手槍（均含子彈）及八十萬元到該咖啡廳交給黃力郎，故總計
      該次購槍，我僅購買了三支烏茲衝鋒槍及六支手槍以及數百發子彈，購買槍彈
      金額總計是一百八十萬元。惟本院九十年十二月二十二日調查時供稱：「我所
      牽涉本件槍械部分已確定我在地院被依販賣槍砲判有期徒刑十六年，在更一審
      依運輸槍械判有期徒刑十六年，我沒有上訴所以該案確定。主要內容是楊瑞興
      由菲律賓走私、運輸入境槍砲賣給我二、三次，時間是在八十二年間，如第一
      審判決附表一的編號一至編號四的情形，編號一部分走私運輸進來的槍彈，我
      被查獲部分都交出來了。我在警訊時曾說黃力郎叫他一個朋友來借走九Ｏ手槍
      二支、四五手槍一支及子彈二十三顆給黃力郎借使用，這部分他沒有還給我。
      烏茲衝鋒槍二支、轉輪手槍一支、中共黑星手槍一支我借給綽號「阿同」「阿
      忠」的（他們是同一人，當時他被押在台中看守所）。我被查獲烏茲衝鋒槍一
      支、九Ｏ手槍四支、另外子彈五百顆有的試射用掉了，參與走私運輸的人甲○
      ○、洪和順我不認識，走私經過的人員，因我沒有參與，所以對全部人員不了
      解。王玉彰偕同黃力郎及我去找楊瑞興，由黃力郎與楊瑞興籌劃以後的情形我
      不了解。」；黃力郎否認取回部分槍彈（即九Ｏ手槍二支、四五手槍一支、子
      彈二十三顆），雙方對質結果鄭錦元說來拿槍的人是黃力郎叫他來的，那個人
      我認識但是姓名我不知道。經本院再度於九十年十二月四日提訊，仍稱「我有
      交槍給黃力郎。我警訊所言實在。」自當以其警訊所言為真實可信，黃力郎取
      回之部分槍彈（即九Ｏ手槍二支、四五手槍一支、子彈二十三顆），雖不及扣
      案，未送鑑定，但經質諸鄭錦元稱「原審判決附表一的槍彈，有部分槍彈是黃
      力郎拿回去，此部分槍彈與沒有拿回去的部分槍彈功能一樣。沒有槍械故障的
      問題。」（見本院九十年十二月十一日筆錄）。益徵附表一部分所示之槍械俱
      有殺傷力，
（七）另共犯王玉彰於本院前審雖供述：我在菲國經營漁產生意，甲○○他們開船到
      菲國向我報到，捕魚再運回台灣，並無把槍彈交給甲○○運回台灣之情事等語
      ，亦屬事後迴護被告甲○○之詞，殊難採為有利於甲○○之認定。此外，附表
      一被告參與（第一次）走私之槍彈，與楊瑞興及王玉彰等人另第二至第五次走
      私之槍彈，於附表二所示之時、地分別遭警取出，合計遭警取出如附表三所示
      槍彈，而附表三（包括附表一但扣除黃力郎取回之部分槍彈）槍彈，經送驗結
      果，除附表四編號１至４四支手槍（檢驗編號０七八號、000000000
      0號、0000000000號、0000000000號）認不具殺傷力外
      ，其餘槍械皆認為具殺傷力；除如附表四編號５子彈五十顆經實際試射，無法
      擊發外，餘皆認為係制式子彈而具有殺傷力，此有內政部警政署刑事警察局八
      十三年二月二十八日刑鑑字第五五五八０及第五０五五號鑑驗通知書二紙在卷
      可稽（附於原審卷宗內），則附表一被告甲○○參與走私之槍彈，雖有九Ｏ手
      槍二支、四五手槍一支、子彈二十三顆不及扣案，但此部分。與上揭鑑定無殺
      傷力之部分，均不相同，且如鄭錦元稱「此部分槍彈與沒有拿回去的部分槍彈
      功能一樣。沒有槍械故障的問題。」益徵皆係槍械或制式子彈而具有殺傷力甚
      明。綜上各情，被告前開所辯，無非事後飾諉卸之詞，不足採信。本件事證明
      確，被告犯行，堪以認定。
三、按槍械、子彈為管制進出口物品，行政院頒佈之管制物品及其數額甲項第一款定
    有明文。槍砲、彈藥復為槍砲彈藥刀械管制條例第二條所管制之標的物。槍砲彈
    藥刀械管制條例亦有明文。未經許可，不得運輸、販賣、持有。又人民入出境，
  應向內政部警政署入出境管理局申請可。未經許可不得入出境。核被告甲○○交
    付傅文炳之船員證供楊瑞興使用，夥同楊瑞興未經許可出境至菲律賓，自菲律賓
    私運附表一所示之槍械、子彈進口，未經許可運輸至台灣，係犯懲治走私條例第
    二條第一項之私運管制物品進口、及修正前（即八十五年九月二十五日公布之該
    條例）槍砲彈藥刀械管制條例第七條第一項之未經許可運輸衝鋒槍、同條第二項
    之未經許可運輸手槍、第十一條第一項之未經許可運輸彈藥罪，及國家安全法第
    六條第一項未經申請許可入出境罪；被告甲○○行為後，槍砲彈藥刀械管制條例
    已於八十六年十一月二十六日修正公布施行，而修正前該條例第七條第一項、第
    二項，第十一條第一項之法定刑，均較修正後該條例第七條第一項、第十二條第
    一項之法定刑為輕，依刑法第二條第一項但書規定，自應適用裁判前之行為時法
    律，即修正前該條例第七條第一項、第二項，第十一條第一項之規定處斷。被告
    甲○○所犯附表一走私及運輸槍、彈部份，與王玉彰、黃力郎、楊瑞興、洪和順
    間，有犯意之聯絡，行為之分擔，均為共同正犯。就違反國家安全法部分，被告
    甲○○提供傅文炳船員證供楊瑞興使用，並交由洪和順報關，被告甲○○與楊瑞
    興及洪和順間，顯有犯意聯絡，行為分擔，亦均為共同正犯。被告甲○○所犯懲
    治走私條例第二條第一項之私運管制物品進口、及修正前槍砲彈藥刀械管制條例
    第七條第一項之未經許可運輸衝鋒槍、同條第二項之未經許可運輸手槍、第十一
    條第一項之未經許可運輸彈藥罪，係以一行為觸犯前開數罪名，為想像競合犯，
    應依刑法第五十五條從一重之修正前槍砲彈藥刀械管制條例第七條第一項之未經
    許可運輸衝鋒槍罪處斷（最高法院四十二年台上字第四一○號判例參照。）而所
    犯未經許可運輸衝鋒槍罪與未經申請許可入出境罪間，有方法結果之牽連關係，
    亦應從一重之未經許可運輸衝鋒槍罪處斷。
四、原審予以被告甲○○論罪科刑，固非無見，惟查：（一）被告甲○○未經許可運
    輸衝鋒槍、手槍及子彈之行為後，槍砲彈藥刀械管制條例業於八十六年十一月二
    十四日公布實施，而於同年月二十六日生效。修正後之槍砲彈藥刀械管制條例第
    七條第一項、第十二條第一項之法定刑較修正前之槍砲彈藥刀械管制條例第七條
    第一項、第二項，第十一條第一項為重，依刑法第二條第一項但書規定，自應適
    用有利於被告之法律即修正前之槍砲彈藥刀械管制條例第七條第一項、第二項，
    第十一條第一項之規定論處；原判決未及依刑法第二條第一項但書規定為新、舊
    法之比較適用，尚有未洽。（二）被告未經許可運輸槍、彈，計有修正前槍砲彈
    藥刀械管制條例第七條第一項之衝鋒槍，同條第二項之手槍，同法第十一條第一
    項之彈藥，此部分固係一行為而犯上述三罪名，而有想像競合犯之適用，至楊瑞
    興冒名出境，犯國家安全法第六條第一項之未經許可入出境罪，與上開三罪之運
    輸槍、彈犯行，有方法結果之牽連關係，原判決認係想像競合關係亦有未當。被
    告甲○○上訴意旨，否認犯罪，雖無理由，惟原判決既有上述可議之處，自應由
    本院將原判決予以撤銷改判，審酌被告甲○○為圖私利，走私槍械入境，危害國
    家、社會安全甚巨，走私槍械僅一次及犯後態度等一切情狀，量處有期徒刑九年
    ，且依被告犯罪之性質認有宣告褫奪公權之必要，併宣告褫奪公權五年。附表一
    所載之槍、彈，已查扣之部分，經鑑定，均為槍械或制式子彈而具有殺傷力，此
    有內政部警政署刑事警察局八十三年二月二十八日刑鑑字第五五五八０及第五０
    五五號鑑驗通知書二紙在卷可按，餘由黃力郎向鄭錦元取回之九０手槍二支及四
    五手槍一支、子彈二十三顆，雖未扣案，但其效能亦與未返還之已查扣者同，並
    無故障之問題，經鄭錦元供述明確，均為違禁物，應依刑法第三十八條第一項第
    一款併宣告沒收。末查保安處分係對受處分人將來危險性所為拘束其身體、自由
    等之處置，以達教化與治療之目的，為刑罰之補充制度。本諸法制國家保障人權
    之原理及刑法之保護作用，其法律規定之內容，應受比例原則之規範，使保安處
    分之宣告，與行為人所為行為之嚴重性，行為人所表現之危險性，及對於行為人
    未來行為之期待性相當。是於槍砲彈藥刀械管制條例八十六年十一月二十四日修
    正公布施行前犯該條例第十九條第一項所列舉之罪，除合於刑法第九十條第一項
    之要件得依該條項規定宣告保安處分外，依從新從輕原則，自無適用刑法第二條
    第二項，依修正後槍砲彈藥刀械管制條例第十九條第一項規定宣告保安處分之餘
    地（司法院大法官議決釋字第四七一號解釋參照），本件被告甲○○犯罪係在槍
    砲彈藥刀械管制條例八十六年十一月二十四日修正公布施行前，依上開說明，毋
    須依新條例規定宣告保安處分。此外槍砲彈藥刀械管制條例復於九十年十一月十
    四條正公布，刪除第十九條保安處分之規定，是更無該規定之適用，併予敘明。
五、另被告黃力郎部分，已另案判決，現正上訴中，另被告王玉彰、鄭錦元、楊瑞興
    、洪和順、江茂煙部分，已經判決確定，均不另論列，附此明。
據上論結，應依刑事訴訟法第三百六十九條第一項前段、第三百六十四條、第二百九
十九條第一項前段、懲治走私條例第二條第一項、修正前槍砲彈藥刀械管制條例第七
條第一項、第二項、第十一條第一項，國家安全法第六條第一項、刑法第二條第一項
但書、第十一條、第二十八條、第五十五條、第三十七條第二項、第三十八條第一項
第一款，判決如主文。
本案經檢察官董明正到庭執行職務。
中    華    民    國      九十      年      十二      月     二十六   日
                              臺灣高等法院高雄分院刑事第四庭
                                  審判長法官  蕭權閔
                                        法官  陳吉雄
                                        法官  陳啟造
右正本證明與原本無異。
如不服本判決，應於判決送達後十日內向本院提出上訴狀，其未述理由者並應於提
出上訴狀後十日內向本院補提理由書（應附繕本)。
         書記官  白蘭
中    華    民    國      九十      年      十二      月     二十八   日
附錄：本判決論罪科刑法條：
修正前槍砲彈藥刀械管制條例第七條第一項
未經許可製造、販賣或運輸火藥、機關槍、衝鋒槍、卡柄槍或自動步槍者，處七年以
上有期徒刑。
┌───────────────────────────────────┐
│附表一：                                                              │
├────────┬─────┬────────────┬───┬───┤
│ 出 入 境 時 間 │出入境地點│    走私之物品名稱      │犯罪者│備  考│
│                │          │                        │姓  名│      │
├────────┼─────┼────────────┼───┼───┤
│出境：八十二年二│出境：    │１、烏茲衝鋒槍三支。    │黃力郎│      │
│      月二十日凌│屏東縣恆春│２、中共黑星手槍一支。  │王玉彰│      │
│      晨五時三十│鎮大光漁港│３、０‧四五手槍一支。  │鄭錦元│      │
│      五分。    │          │４、九０手槍六支。      │江茂煙│      │
│入境：八十二年三│入境：    │５、轉輪手槍一支。      │楊瑞興│      │
│      月三日下午│恆春鎮大光│６、各類子彈五百顆。    │甲○○│      │
│      五時十分許│漁港      │                        │洪和順│      │
└────────┴─────┴────────────┴───┴───┘
┌───────────────────────────────────┐
│附表二：                                                              │
├─┬─────┬───────┬───────────┬───┬───┤
│編│查獲之時間│查  獲  地  點│  起獲之物品名稱      │物  品│槍枝鑑│
│號│(八十三年)│              │                      │所有人│驗編號│
├─┼─────┼───────┼───────────┼───┼───┤
│  │二月九日下│屏東縣恆春鎮興│濃縮炸藥(毛重)五公斤  │王玉彰│      │
│１│午十時    │海路漁港張再生│                      │      │      │
│  │          │之膠筏上      │                      │      │      │
├─┼─────┼───────┼───────────┼───┼───┤
│  │二月十日凌│屏東縣滿州鄉佳│Ｍ十六Ａ一型自動步槍一│      │      │
│  │晨一時許  │樂水遊樂區停車│支（菲製、子彈七五０顆│魏士原│００２│
│  │          │場旁海邊      │）。ＡＫ四十七型自動步│      │～０７│
│  │          │              │槍一支(蘇聯製)。烏茲衝│      │７號  │
│  │          │              │鋒槍七支（美製、以色列│      │      │
│  │          │              │製）、九０手槍四十一支│      │      │
│  │          │              │（匈牙利、比利時、德國│      │      │
│２│          │              │、美國、義大利、奧地利│      │      │
│  │          │              │等國製）、九二手槍四支│      │      │
│  │          │              │（子彈四八三九顆）。霰│      │      │
│  │          │              │彈槍二支（子彈七００顆│      │      │
│  │          │              │  ）。０‧二五手槍十九│      │      │
│  │          │              │支、０‧二二手槍一支（│      │      │
│  │          │              │子彈一０七顆）、０‧三│      │      │
│  │          │              │八、０‧八八、０‧三六│      │      │
│  │          │              │、０‧三二、０‧三五七│      │      │
│  │          │              │、０‧八九各類子彈一、│      │      │
│  │          │              │一五一顆（計槍七十六支│      │      │
│  │          │              │、子彈八、五一三顆）。│      │      │
├─┼─────┼───────┼───────────┼───┼───┤
│  │二月十日上│高雄市三民區球│Ｍ十六Ａ一型自動步槍一│      │      │
│  │午七時五十│場路文心巷五二│支（菲製）、０‧三五七│魏士原│００一│
│  │分許      │號            │子彈二一六顆、０‧三八│      │號    │
│３│          │              │子彈三五一顆、九０子彈│      │      │
│  │          │              │一０六顆、０‧三二子彈│      │      │
│  │          │              │三四顆、五‧五六子彈三│      │      │
│  │          │              │二顆（計長槍一支、子彈│      │      │
│  │          │              │七三九顆）。          │      │      │
├─┼─────┼───────┼───────────┼───┼───┤
│  │二月十三日│屏東縣恆春鎮東│黑色炸藥（毛重）一九三│      │      │
│４│下午二時四│門路廿四號廢棄│公斤、導爆索十一綑、雷│邱中興│      │
│  │十分許    │工寮內  。    │雷管三０００支。      │      │      │
├─┼─────┼───────┼───────────┼───┼───┤
│  │二月十三日│屏東縣林邊鄉田│０‧三八轉輪手槍一支（│      │      │
│５│二十一時許│厝段放索小段二│美製）０‧三八子彈六顆│楊瑞興│０九四│
│  │          │九五之五號漁塭│。                    │      │號    │
│  │          │工寮內。      │                      │      │      │
├─┼─────┼───────┼───────────┼───┼───┤
│  │二月十日凌│屏東縣滿州鄉永│０‧三八轉輪手槍（美製│      │      │
│６│晨一時許  │靖村新庄路一五│）十五支、０‧三八轉輪│王玉彰│０七八│
│  │          │０巷二號（張瑞│手槍（菲製）一支。    │      │～０九│
│  │          │明宅）。      │(由張瑞明交出)        │      │三號  │
├─┼─────┼───────┼───────────┼───┼───┤
│  │二月十四日│屏東縣恆春鎮鵝│黑色炸藥（圓型）四顆（│      │      │
│７│十四時許  │鑾里小港口膠筏│重共三公斤）、雷管廿九│邱中興│      │
│  │          │引擎室內。    │支。                  │      │      │
├─┼─────┼───────┼───────────┼───┼───┤
│  │二月十四日│屏東縣枋寮鄉野│０‧三八轉輪手槍（菲製│      │      │
│８│十七時五十│外海邊。      │）三支、中共黑星手槍一│魏士原│０九五│
│  │分許      │              │支、八ＭＭ手槍（德製）│      │～一０│
│  │          │              │二支、中共黑星子彈三顆│      │０號  │
│  │          │              │、八ＭＭ子彈四顆。    │      │      │
├─┼─────┼───────┼───────────┼───┼───┤
│  │二月十四日│高雄縣旗山鎮文│０‧三八轉輪手槍（美製│      │      │
│９│二十時許  │和巷一三九號左│）五支、０‧三八轉輪手│呂史郁│一一０│
│  │          │後側廢棄豬舍內│槍（菲製）一支、０‧三│      │～一一│
│  │          │。            │八子彈五十一顆。      │      │五號  │
├─┼─────┼───────┼───────────┼───┼───┤
│  │二月十四日│台中縣太平鄉華│０‧三八轉輪手槍二支、│      │      │
│  │二十二時四│安街一三六巷七│０‧四五手槍（奧地利製│鄭錦元│一０一│
│  │十分      │號            │）二支、九二手槍（美製│      │～一０│
│１０│          │              │）二支、小型烏茲衝鋒槍│      │九號  │
│  │          │              │（美製）二支、九０衝鋒│      │      │
│  │          │              │槍（美製）一支、彈匣二│      │      │
│  │          │              │十個、九０子彈八一０顆│      │      │
│  │          │              │、０‧三八子彈三一０顆│      │      │
│  │          │              │０‧四五子彈三九０顆、│      │   │
│  │          │              │防彈衣二件            │      │      │
├─┼─────┼───────┼───────────┼───┼───┤
│  │二月十八日│彰化縣大肚溪河│烏茲衝鋒槍五支（美製）│      │      │
││十三時三十│床工寮內。    │、０‧三八轉輪手槍十八│鄭錦元│一一九│
│  │分許      │              │支（美製）、九０手槍八│      │～一四│
│  │          │              │支（匈牙利、義大利、西│      │九號  │
│  │          │              │班牙、中共製）各類子彈│      │      │
│  │          │              │二三七顆。            │      │      │
├─┼─────┼───────┼───────────┼───┼───┤
│  │二月十八日│屏東縣車城鄉海│０‧三八轉輪手槍（美製│魏士原│一一六│
││十四時二十│口村尖山段二九│）三支、０‧三八子彈九│      │～一一│
│  │分許      │七號橋旁。    │顆。                  │      │八號  │
├─┼─────┼───────┼───────────┼───┼───┤
│  │二月二十一│屏東縣車城鄉海│０‧三八轉輪手槍四支、│魏士原│一五０│
││日十四時許│口村楠仔段停車│０‧三八轉輪手子彈二十│      │～一五│
│  │          │車場旁。      │顆。                  │      │三號  │
├─┼─────┼───────┼───────────┼───┼───┤
│  │二月二十二│屏東縣恆春鎮紅│雷管四五五支。        │陳榮宗│      │
││日二十二時│柴路十四號陳榮│                      │      │      │
│  │許        │宗住宅旁空地  │                      │      │      │
├─┼─────┼───────┼───────────┼───┼───┤
│  │二月二十四│高雄市旗津區上│長型炸藥四十支及圓型炸│陳朝清│      │
││日十二時十│竹里上竹巷二十│藥一顆（重共五公斤）、│      │      │
│  │分許      │一號屋前柴堆中│雷管二十四支。        │      │      │
├─┼─────┼───────┼───────────┼───┼───┤
│  │二月二十五│中山高速公路高│九二手槍（美製）一支、│鄭錦元│      │
││日十五時二│雄縣岡山交流道│九二手槍（德製）一支、│      │      │
│  │十五分許  │旁（東方之星Ｋ│中共黑星手槍一支、０‧│      │      │
│  │          │ＴＶ旁）。    │‧三八轉輪手槍一支、九│      │      │
│  │          │              │０手槍（匈牙利製）六支│      │      │
│  │          │              │、九０手槍（德製）一支│      │      │
│  │          │              │、九０手槍（以色列製）│      │      │
│  │          │              │一支、九０子彈七十顆。│      │      │
├─┼─────┼───────┼───────────┼───┼───┤
│  │三月五日十│屏東縣恆春鎮山│０‧三八轉輪手槍（美製│尤文誠│一六六│
││三時許    │海里海岸公路休│）二支。              │      │～一六│
│  │          │息區內黃槿樹下│                      │      │七號  │
└─┴─────┴───────┴───────────┴───┴───┘
┌───────────────────────────────────┐
│附表三：                                                              │
├──┬──────────┬──────┬──────┬───────┤
│編號│  槍枝名稱          │槍枝數量(支)│子彈數量(顆)│備          註│
├──┼──────────┼──────┼──────┼───────┤
│１  │Ｍ十六Ａ１型自動步槍│         二 │一一、一六二│含各類子彈    │
├──┼──────────┼──────┤            │              │
│２  │ＡＫ四七型自動步槍  │         一 │            │              │
├──┼──────────┼──────┤            │              │
│３  │烏茲衝鋒槍          │       一五 │            │              │
├──┼──────────┼──────┤            │              │
│４  │九０手槍            │       五七 │            │              │
├──┼──────────┼──────┤            │              │
│５  │九二手槍            │         八 │            │              │
├──┼──────────┼──────┤            │              │
│６  │０‧二五手槍        │       一九 │            │           │
├──┼──────────┼──────┤            │              │
│７  │０‧二二手槍        │         一 │            │              │
├──┼──────────┼──────┤            │              │
│８  │０‧三八手槍        │       五六 │            │              │
├──┼──────────┼──────┤            │              │
│９  │８ＭＭ手槍          │         二 │            │              │
├──┼──────────┼──────┤            │              │
│１０  │０‧四五手槍        │         二 │            │              │
├──┼──────────┼──────┤            │              │
│  │中共黑星手槍        │         二 │            │              │
├──┼──────────┼──────┤            │              │
│  │霰彈長槍            │         二 │            │              │
├──┴──────────┼──────┤            │              │
│ 合              計       │     一六七 │            │              │
└─────────────┴──────┴──────┴───────┘
┌───────────────────────────────────┐
│附表四：                                                              │
├──┬───────────┬──────┬──────┬──────┤
│編號│  廠              牌  │  槍  號    │型    式    │鑑  定 結 果│
├──┼───────────┼──────┼──────┼──────┤
│ １ │仿SMITH&WESSON轉輪手槍│ 無槍號     │０‧三八INCH│不具殺傷力  │
├──┼───────────┼──────┼──────┼──────┤
│ ２ │仿SMITH&WESSON轉輪手槍│ 無槍號     │０‧三八INCH│不具殺傷力  │
├──┼───────────┼──────┼──────┼──────┤
│ ３ │仿SMITH&WESSON轉輪手槍│ 無槍號     │０‧三八INCH│不具殺傷力  │
├──┼───────────┼──────┼──────┼──────┤
│ ４ │仿中共北方工業公司五九│五一七五一七│ │不具殺傷力  │
│    │四半自動手槍          │            │            │            │
├──┼───────────┼──────┼──────┼──────┤
│ ５ │子彈五十顆            │            │            │不具殺傷力  │
└──┴───────────┴──────┴──────┴──────┘
                                                                    Ｊ


司法院資訊處製作；財團法人民間司法改革基金會備份。
